臺灣臺南地方法院刑事判決
109年度金訴字第179號
公  訴  人  臺灣臺南地方檢察署檢察官
被      告  林喬偉




上列被告因詐欺等案件，經檢察官提起公訴（108年度偵緝字第1
149號），因被告於本院準備程序中就被訴事實為有罪之陳述，
經告知簡式審判程序之旨，並聽取當事人之意見後，本院合議庭
裁定由受命法官獨任進行簡式審判程序，判決如下：
    主  文
林喬偉犯三人以上共同詐欺取財罪，處有期徒刑壹年貳月。
    事  實
一、林喬偉明知社會上詐騙案件層出不窮，已預見提供其個人金
    融帳戶予他人使用，將淪為詐騙集團詐財之工具，仍因缺錢
    花用，經由柯忠憲（所涉3人以上共同詐欺取財及洗錢等犯
    行，宜由檢察官另行偵辦）介紹加入詐欺集團，基於3人以
    上共同詐欺取財及洗錢之犯意聯絡，於民國108年7月22日前
    之某時許，將其所申辦之台中商業銀行民雄分行帳號000000
    000000號帳戶（下稱台中商銀帳戶）存摺、提款卡及密碼提
    供予真實姓名年籍均不詳之某詐欺集團成員，容任該詐欺集
    團成員使用其上開帳戶遂行犯罪，再由其負責臨櫃提領上開
    帳戶內之犯罪所得款項，擔任「車手」角色。嗣上開詐欺集
    團成員於108年7月22日11時30分許，撥打電話予鄭光雄佯裝
    為友人蔡高明，並佯稱：因急需用錢，要借款云云，致鄭光
    雄陷於錯誤，依指示於同日11時33分許，以網路銀行轉帳新
    臺幣（下同）35萬元至林喬偉前揭臺中商銀帳戶，於鄭光雄
    網路轉帳後，林喬偉接獲詐欺集團成員指示，於同年7月24
    日由柯忠憲陪同其至嘉義縣○○鄉○○路0段00號臺中商銀民雄
    分行，由其持上開臺中商銀帳戶之存摺、印章並填寫取款憑
    條，欲臨櫃提領35萬元之詐騙所得，惟因鄭光雄於同年7月2
    2日12時33分許已察覺有異並報警處理，致上揭臺中商銀帳
    戶遭通報警示，林喬偉遂未能提領前揭金額。
二、案經鄭光雄訴由臺南市政府警察局白河分局移送臺灣臺南地
    方檢察署檢察官偵查起訴。
    理  由
一、上揭犯罪事實，業據被告於偵查、本院準備程序及審理時坦
    承不諱（偵卷二第33至35頁，本院卷第149至150頁、159至1
    60頁），並有告訴人鄭光雄之警詢證述（警卷第3至4頁）、
    證人柯忠憲於偵查中之證述（偵卷二第87至91頁）、新北市
    政府警察局樹林分局三多派出所受理刑事案件報案三聯單、
    內政部警政署反詐騙諮詢專線紀錄表、受理詐騙帳戶通報警
    示簡便格式表、金融機構聯防機制通報單、台幣網路交易查
    詢資料、台中商業銀行總行108年8月16日函暨所附開戶申請
    書影本及存款交易明細、告訴人接獲詐騙電話之通話紀錄翻
    拍照片等（警卷第19至45頁）在卷可稽。足認被告前開自白
    與事證相符，應堪予採信。是本案事證明確，被告上開犯行
    ，堪以認定，應依法論科。
二、論罪科刑：
㈠、被告林喬偉透過柯忠憲介紹將本案帳戶存摺、提款卡及密碼
    交予真實姓名年籍均不詳之某詐欺集團成員，並於接獲詐欺
    集團成員指示提領帳戶內款項後，知悉該款項恐係詐騙之不
    法所得，仍同意擔任車手，並由柯忠憲陪同臨櫃領款，則該
    詐欺集團成員除被告外，尚包含柯忠憲及收取被告帳戶資料
    之不詳人士，已達3人以上。是核被告所為，係犯刑法第339
    條之4第1項第2款之三人以上共同詐欺取財罪及洗錢防制法
    第14條第2項、第1項之洗錢未遂罪。起訴書雖認被告所為洗
    錢犯行係屬既遂，然此部分業經公訴人當庭更正為洗錢未遂
    罪，且因刑事訴訟法第300條所謂變更法條，係指罪名之變
    更而言，若僅行為態樣有既遂、未遂之分，即無庸引用刑事
    訴訟法第300條變更起訴法條，爰此敘明。
㈡、按共同正犯之成立，祇須具有犯意之聯絡、行為之分擔，既
    不問犯罪動機起於何人，亦不必每一階段犯行均經參與。共
    同實行犯罪行為之人，在合同意思範圍內，各自分擔犯罪行
    為之一部，相互利用他人之行為，以達其犯罪之目的者，即
    應對於全部所發生之結果共同負責；且共同正犯不限於事前
    有協定，即僅於行為當時有共同犯意之聯絡者亦屬之，且表
    示之方法，不以明示通謀為必要，即相互間有默示之合致亦
    無不可（最高法院103年度臺上字第2335號判決意旨參照）
    。本件被告雖未親自詐騙告訴人，然其知悉所交付之帳戶資
    料係供詐欺集團成員提領詐欺贓款所用及其內款項係該詐欺
    集團成員遂行詐欺取財犯罪所得，仍擔任車手負責取款之構
    成要件行為，最終目的即促使集團能夠順利完成詐欺取財犯
    行，且依被告所述，其倘順利領得款項，可獲得款項1成之
    報酬，顯係相互利用他人之行為，遂行犯罪目的，自仍應負
    共同正犯之責。是被告與柯忠憲及所屬詐欺集團其他成員間
    ，具有犯意聯絡及行為分擔，應論以共同正犯。
㈢、被告所犯前開3人以上共同詐欺取財罪、洗錢未遂罪間，具有
    行為局部之同一性，且犯罪計畫均係為達最終不法取得告訴
    人財物之單一目的，彼此間具有全部或一部不可割裂之一致
    性或事理上之關聯性，依一般社會通念，應評價為一行為，
    適用想像競合犯之規定論以一罪，方符合刑罰公平原則，故
    應依刑法第55條前段規定，從一重論以3人以上共同詐欺取
    財罪。
㈣、本院審酌被告於本案行為前未曾有何故意犯罪經判刑確定之
    紀錄，有臺灣高等法院被告前案紀錄表在卷可憑，素行尚佳
    。然現今社會詐欺事件層出不窮、手法日益翻新，政府及相
    關單位無不窮盡心力追查、防堵，其因貪圖小利，任意提供
    本案金融帳戶資料、擔任車手提款而為本案犯行，其雖非詐
    欺集團之首腦或核心人物，然提供帳戶並擔任車手提領告訴
    人遭詐騙所匯款項，使該詐欺集團得以遂行獲取詐欺犯罪所
    得，所為侵害他人財產安全及社會治安，同時加深一般人對
    社會之不信任感，所為實有不該。兼衡被告犯後之初雖否認
    犯行，惟於本院時已有坦承，態度尚可；本件因告訴人及時
    報警，故匯入被告帳戶內之款項未遭被告成功提領，且由銀
    行如數轉帳退還與告訴人，告訴人因認無與被告調解之必要
    ，此有臺灣臺南地方檢察署公務電話紀錄表及本院公務電話
    紀錄表在卷可參（偵卷二第185頁，本院卷第25頁）。另考
    量被告於本院審理時自陳為國中畢業之教育程度，未婚，無
    子女，雙親健在，曾擔任海產店廚師，月薪約3萬1000元之
    家庭生活狀況及因需負擔家中生活費及房租，入不敷出始為
    本案犯行之犯罪動機等一切情狀，量處如主文所示之刑，以
    示懲儆。
三、本院職權告發部分:
    依證人柯忠憲所述，其係主動介紹被告以交付帳戶與他人之
    方式賺錢，且其知悉被告可因此賺取匯入帳戶款項之一成報
    酬，並有陪同被告前往台中銀行領款等事實，則其顯然涉有
    3人以上共同詐欺取財、洗錢等罪嫌，爰依職權告發，由檢
    察官另行偵辦。
據上論斷，依刑事訴訟法第273條之1第1項、第299條第1項前段
，洗錢防制法第2 條第2 款、第14條第1 項、第2項，刑法第11
條前段、第28條、第339 條之4 第1 項第2 款、第55條前段，刑
法施行法第1 條之1第1 項，判決如主文。 
本案經檢察官許嘉龍提起公訴，檢察官鄭聆苓到庭執行職務。
中　　華　　民　　國　　109 　年　　12　　月　　29　　日
                  刑事第十三庭  法  官  陳嘉臨 
以上正本證明與原本無異。
如不服本判決應於收受本判決後20日內向本院提出上訴書狀，並
應敘述具體理由。其未敘述上訴理由者，應於上訴期間屆滿後20
日內向本院補提理由書狀（均須按他造當事人之人數附繕本）「
切勿逕送上級法院」。 
　　　　　　　　　　　　　　　　書記官　薛雅云
中　　華　　民　　國　　109 　年　　12　　月　　29　　日
附錄法條:
中華民國刑法第339條之4
犯第339條詐欺罪而有下列情形之一者，處1年以上7年以下有期
徒刑，得併科1百萬元以下罰金：
一、冒用政府機關或公務員名義犯之。
二、三人以上共同犯之。
三、以廣播電視、電子通訊、網際網路或其他媒體等傳播工具，
    對公眾散布而犯之。
前項之未遂犯罰之。
洗錢防制法第14條
有第二條各款所列洗錢行為者，處7年以下有期徒刑，併科新臺
幣5百萬元以下罰金。
前項之未遂犯罰之。
前二項情形，不得科以超過其特定犯罪所定最重本刑之刑。